臺灣高等法院刑事判決
110年度交上訴字第11號
上  訴  人  
即  被  告  侯金卿


選任辯護人  呂明修律師
            林裕洋律師
上列上訴人即被告因過失致死案件，不服臺灣桃園地方法院108
年度交訴字第120號，中華民國109年11月18日第一審判決（起訴
案號：臺灣桃園地方檢察署108年度偵字第5021號、107年度調偵
字第2368號），提起上訴，本院判決如下：
    主  文
上訴駁回。
侯金卿緩刑貳年，並應於民國110年5月31日以前，給付新臺幣捌
拾萬元予陳彥妤、給付新臺幣壹佰貳拾萬元予陳彥名。
    事  實
一、侯金卿從事外燴工作，負責駕駛小貨車載送食材用品至指定
    地點製作料理供人食用，駕駛車輛為其附隨業務，為從事駕
    駛業務之人，其於民國107年2月27日下午5時37分許，駕駛
    車牌號碼000–0000號自用小貨車（下稱本案小貨車），沿桃
    園市龜山區萬壽路1段由桃園往新莊方向行駛，行經該路段
    與東萬壽路309巷口時，本應注意汽車裝置容易滲漏之貨物
    ，能防止其發洩者，應嚴密封固，裝置適當，且載運貨物必
    須穩妥，物品應捆紮牢固，堆放平穩，而當時天候晴、夜間
    有照明，該路段為鋪設柏油、乾燥、無缺陷、無障礙物、視
    距良好之市區道路，並無不能注意之情事，竟疏於注意，未
    將本案小貨車所裝載之已開封沙拉油桶裝置牢固穩妥，致該
    沙拉油桶傾倒，沙拉油自本案小貨車滲漏至路面，適楊鎰成
    於同日下午5時53分許，騎乘車號000–000號普通重型機車，
    沿同向行至上開萬壽路1段與東萬壽路309巷口時，因機車輪
    胎碰觸上開沙拉油滲漏至路面之油漬，機車因而打滑撞擊路
    邊水泥護欄，致楊鎰成受有頭部鈍挫傷及右肱骨、足踝骨折
    及顱內出血等傷害，經送往林口長庚紀念醫院急救，仍於同
    日晚間10時19分許因中樞神經休克而不治死亡。
二、案經楊鎰成之父楊善富、楊鎰成之子女陳彥妤、陳彥名訴由
    臺灣桃園地方檢察署檢察官偵查起訴。
    理  由
壹、證據能力部分：
一、按被告以外之人於審判外之言詞或書面陳述，除法律有規定
    者外，不得作為證據，刑事訴訟法第159條第1項定有明文。
    又被告以外之人於審判外之陳述，雖不符同法第159條之1至
    第159條之4之規定，而經當事人於審判程序同意作為證據，
    法院審酌該言詞陳述或書面陳述作成時之情況，認為適當者
    ，亦得為證據；當事人、代理人或辯護人於法院調查證據時
    ，知有同法第1項不得為證據之情形，而未於言詞辯論終結
    前聲明異議者，視為有前項之同意，為同法第159條之5所明
    定。對於本件判決所引之被告以外之人於審判外陳述之證據
    能力，當事人及辯護人均未爭執證據能力，迄於本院言詞辯
    論終結時，復未聲明異議，經本院審認結果，上開證據均無
    違法取得或證明力明顯偏低之瑕疵，以之作為證據應屬適當
    ，依刑事訴訟法第159條之5之規定，認有證據能力。
二、本判決下列認定事實所引用之非供述證據，並無證據證明係
    公務員違背法定程序取得之證據，且與本件待證事實具有自
    然之關聯性，當事人及辯護人對此部分之證據能力亦均不爭
    執，自得為證據使用。　　
貳、實體方面：
一、認定事實所憑之證據及理由：
　㈠上開事實，業據被告侯金卿於本院坦承不諱，核與證人即目
    擊證人何思軒於警詢及偵訊時之證述相符（見相卷第44頁、
    第124頁及背面），並有長庚醫療財團法人林口長庚紀念醫
    院診斷證明書、桃園市政府警察局龜山分局道路交通事故現
    場圖、道路交通事故調查表㈠㈡、道路交通事故照片、監視器
    錄影畫面翻拍照片、刑案現場勘查報告暨照片、臺灣桃園地
    方檢察署相驗屍體證明書、檢驗報告書、原審勘驗筆錄在卷
    可佐（見相卷第13至16頁、第22至31頁背面、第38頁、第47
    至60頁背面、第64至69頁、第78至97頁背面、原審卷第111
    至112頁），是被告自白與事實相符，應堪採信。
  ㈡又刑法上所謂業務，係指個人基於其社會地位繼續反覆所執
    行之事務，包括主要業務及其附隨之準備工作與輔助事務在
    內（最高法院89年台上字第8075號判例意旨參照）。查被告
    於行為時係從事外燴工作，負責駕駛小貨車載送食材用品至
    指定地點製作料理供人食用等情，業據其於原審供承明確（
    見原審卷第181頁）；而其於偵訊時復承稱：其與其子一起
    做外燴，其等做外燴會開2臺車出去，其中1臺就是本案小貨
    車，案發當天其駕駛本案小貨車要去「補貨」買布丁，才會
    行經事故路段，其直到購買布丁處才發現車上沙拉油桶傾倒
    等語明確（見相卷第35頁背面），足認本案小貨車確係被告
    從事外燴工作所使用之車輛，且其於案發當天係因補足食材
    所需，方行經事發路段，揆諸前開說明，駕駛本案小貨車載
    送食材既係被告從事外燴工作之附隨業務，被告自屬從事業
    務之人
　㈢按汽車裝載時，除機車依第88條規定外，應依下列規定：一
    、裝置容易滲漏、飛散、氣味惡臭之貨物，能防止其發洩者
    ，應嚴密封固，裝置適當。二、載運人客、貨物必須穩妥，
    車門應能關閉良好，物品應捆紮牢固，堆放平穩，道路交通
    安全規則第77條第1、2款定有明文。又依道路交通事故調查
    表㈠所示，案發當時天候晴、夜間有照明，該路段為鋪設柏
    油、乾燥、無缺陷、無障礙物、視距良好之市區道路，並無
    不能注意之情事，被告因疏未將本案小貨車上所放置之已開
    封沙拉油桶嚴密封固，並為適當之捆紮、固定，即駕車上路
    ，致於事實欄所載之時、地，因沙拉油桶傾倒，沙拉油滲漏
    至路面，導致騎乘機車行經該處之被害人楊鎰成因此機車打
    滑而撞擊路邊水泥護欄，而發生本件交通事故，其有業務上
    之過失甚明。再被告業務上之過失與被害人因此機車打滑撞
    擊路邊水泥護欄，受有頭部鈍挫傷及右肱骨、足踝骨折及顱
    內出血等傷害，經送醫急救仍不治死亡間，有相當因果關係
    ，自應負業務上過失致死罪責。
  ㈣綜上所述，本案事證明確，被告犯行洵堪認定，應依法論科
    。
二、論罪：
  ㈠查被告於本案發生時從事外燴工作，負責駕駛小貨車載送食
    材用品至指定地點製作料理供人食用，駕駛車輛為其附隨業
    務，為從事駕駛業務之人，其所為本件犯行，原應構成行為
    時之刑法第276條第2項業務過失致死罪，然其行為後，刑法
    第276條業於108年5月29日修正，並於同年月31日施行。修
    正前刑法第276條第1、2項分別規定：「因過失致人於死者
    ，處2年以下有期徒刑、拘役或2千元以下罰金」、「從事業
    務之人，因業務上之過失犯前項之罪者，處5年以下有期徒
    刑或拘役，得併科3千元以下罰金」；修正後刑法第276條刪
    除原條文第2項業務過失致死罪之規定，僅規定：「因過失
    致人於死者，處5年以下有期徒刑、拘役或50萬元以下罰金
    」。比較修正前刑法第276條第2項及修正後刑法第276條之
    規定，最重主刑與次重主刑均相同，而修正前刑法第276條
    第2項之規定，並無選科罰金刑，且得併科罰金，而修正後
    同法第276條則有選科罰金刑，而無併科罰金刑，自以修正
    後之規定對被告較為有利，依刑法第2條第1項但書規定，應
    適用修正後刑法第276條過失致死罪之規定。
  ㈡核被告所為，係犯刑法第276條之過失致死罪。
三、上訴駁回之理由
　㈠原審以被告罪證明確，審酌被告從事外燴工作，以駕駛車輛
    為其附隨業務，明知沙拉油桶業經開封，竟疏於注意，未將
    沙拉油桶裝置牢固穩妥，即駕駛本案小貨車上路，致沙拉油
    桶於行進中傾倒，沙拉油滲漏至路面，導致被害人騎乘機車
    行經該油液滲漏處而失控摔車，傷重死亡，對被害人之家屬
    造成無法彌補之傷痛，兼衡被告否認犯行之犯後態度、迄未
    能與被害人家屬達成和解、其智識程度、家庭經濟狀況等一
    切情狀，量處有期徒刑1年。經核其認事用法均無違誤，量
    刑亦稱妥適，應予維持。
　㈡被告以原審量刑過重，請求從輕量刑為由，提起上訴。惟按
    刑之量定，乃法律賦予法院自由裁量之事項，倘於科刑時，
    已以行為人之責任為基礎，並斟酌刑法第57條所列各款事項
    ，而未逾越法定刑度，即難謂違法（最高法院100年度台上
    字第5301號判決意旨參照）。經核原審已於判決理由內說明
    其量刑審酌事由，復已以行為人之責任為基礎，斟酌刑法第
    57條所列一切情狀，其量定之刑罰，已兼顧相關有利與不利
    之科刑資料為綜合考量，既未逾越法定刑度，亦未濫用自由
    裁量之權限，且無違背公平正義、責罰相當等原則，屬裁量
    權之適法行使，難認有何不當。是被告執前詞，提起上訴，
    其上訴為無理由，應予駁回。　　
四、緩刑之宣告：
　　查被告未曾因故意犯罪受有期徒刑以上刑之宣告，有本院被
    告前案紀錄表在卷可佐，被告已與告訴人即被害人之子女陳
    彥妤、陳彥名達成調解，有調解筆錄附卷可稽（見本院卷第
    115頁），本院審酌上情，認被告經此偵、審教訓，當知所
    警惕而無再犯之虞，所宣告之刑以暫不執行為適當，爰依刑
    法第74條第1項第1款規定，諭知緩刑2年，以啟自新，並為
    免被告於受緩刑宣告後未能依調解條件履行，爰併依刑法第
    74條第2項第3款規定，諭知被告應依調解筆錄所載內容，於
    110年5月31日以前，給付新臺幣（下同）80萬元予告訴人陳
    彥妤、給付120萬元予告訴人陳彥名，以保障告訴人權益。
    倘被告於緩刑期內違反上開緩刑所附條件，且情節重大者，
    檢察官依法得向法院聲請撤銷緩刑宣告，併此敘明。
據上論結，應依刑事訴訟法第368條、刑法第74條第1項第1款、
第2項第3款，判決如主文。
本案經檢察官王兆琳提起公訴，檢察官蔡名堯到庭執行職務。
中　　華　　民　　國　　110 　年　　5 　　月　　11　　日
                  刑事第十七庭  審判長法　官 鄭水銓
                                      法　官 沈君玲
                                      法　官 李世華
以上正本證明與原本無異。
如不服本判決，應於收受送達後20日內向本院提出上訴書狀，其
未敘述上訴之理由者並得於提起上訴後20日內向本院補提理由書
（均須按他造當事人之人數附繕本）「切勿逕送上級法院」。
                                      書記官 莊佳鈴
中　　華　　民　　國　　110 　年　　5 　　月　　11　　日
附錄：本案論罪科刑法條全文
中華民國刑法第276條
因過失致人於死者，處5年以下有期徒刑、拘役或50萬元以下罰
金。